臺灣板橋地方法院交通事件裁定　　　　 96年度交聲字第142號
原處分機關　交通部公路總局臺北區監理所
異　議　人
即受處分人　金盟座汽車有限公司
代　表　人　乙○○
上列受處分人因違反道路交通管理處罰條例事件，對於交通部公
路總局臺北區監理所於九十五年十二月十八日所為之處分（原處
分案號：北監自裁字裁四○─Ｅ00000000號），聲明異
議，本院裁定如下：
    主  文
原處分撤銷。
金盟座汽車有限公司汽車所有人，使駕駛執照業經註銷之人駕駛
大貨車，處罰鍰新臺幣陸萬元，並記該汽車違規紀錄壹次。
    理  由
一、原處分意旨略以：異議人即受處分人金盟座有限公司（以下
    簡稱金盟座公司）所雇用之駕駛人甲○○於民國九十五年三
    月二十日十一時二十一分許，駕駛車牌號碼ＢＳ－六七一號
    自用一般大貨車，行經新竹市○○路與經國路口，經新竹市
    政府警察局第三分局香山派出所員警攔查甲○○發現其未領
    有駕駛執照駕駛大貨車，遂填製竹市警交字第Ｅ00000
    000號舉發違反道路交通管理事件通知單，嗣經交通部公
    路總局臺北區監理所以北監自裁字裁四○─Ｅ000000
    00號違反道路交通管理事件裁決書，依道路交通管理處罰
    條例第二十一之一條第一項第一款之規定，裁處異議人罰鍰
    新臺幣（下同）八萬元，並吊扣汽車牌照三個月。
二、異議意旨略以：金盟座公司牌照號碼ＢＳ－六七一號自用一
    般大貨車駕駛甲○○係於九十五年三月十八日至金盟座公司
    應徵駕駛司機，該公司承辦人員依規定查核該駕駛甲○○所
    提出之身分證及駕駛執照，經查該員之駕照有效日期係至民
    國九十九年十二月七日，完全符合資格及雇用規定，故乃予
    以雇用，至於甲○○因違規罰款未繳，駕照被監理所逕行註
    銷一事，該公司並不知情亦無從得知，連甲○○本人也不知
    情。且該公司於接獲裁決書之前（九十五年十二月二十二日
    ）從未接獲相關主管機關舉發之通知或任何訊息，而該公司
    於雇用甲○○時，已善盡查證駕駛人駕駛執照資格之注意，
    或縱加以相當之注意而仍不免發生違規，故應不受本條之處
    罰，爰依法聲明異議，請求撤銷原處分云云。
三、按「行為後法律或自治條例有變更者，適用『行政機關最初
    裁處時』之法律或自治條例。但裁處前之法律或自治條例有
    利於受處罰者，適用最有利於受處罰者之規定。」行政罰法
    第五條定有明文。本件異議人行為後，道路交通管理處罰條
    例第二十一條之一業於九十四年十二月二十八日修正公布，
    並於九十五年七月一日施行，其第三項規定「違反第一項情
    形，並吊扣其汽車牌照三個月。」，經修正後規定「違反第
    一項情形，並記該汽車違規紀錄一次。」，已刪除吊扣牌照
    之處罰，觀其立法理由謂：原條文規定高額罰鍰外，又吊扣
    牌照三個月，將使職業駕駛人及汽車所有人三個月無法營生
    ，故就處罰之衡平性考量，爰參考第二十九條、第三十條超
    載之處罰僅記違規紀錄一次之規定，修正第三項吊扣汽車牌
    照三個月之規定改為記該汽車違規紀錄一次。經比較修正前
    後之規定，以修正後即原處分機關裁處時之規定較有利於異
    議人，故應適用修正後即現行道路交通管理處罰條例第二十
    一條之一之規定，合先敘明。
四、次按「汽車駕駛人駕駛聯結車、大客車、大貨車，有下列情
    形之一者，汽車所有人及駕駛人各處新臺幣四萬元以上八萬
    元以下罰鍰，並當場禁止其駕駛：五、駕駛執照業經吊銷、
    註銷仍駕車者。」、「違反第一項情形，並記該汽車違規紀
    錄一次。」、「汽車所有人如已善盡查證駕駛人駕駛執照資
    格之注意，或縱加以相當之注意而仍不免發生違規者，汽車
    所有人不受本條之處罰。」道路交通管理處罰條例第二十一
    條之一第一項第五款、第三項、第四項分別定有明文。
五、經查：
  (一)按處理違反道路交通管理事件，有關文書送達之規定，依行
    政程序法之規定，違反道路交通管理事件統一裁罰基準及處
    理細則第五條定有明文。送達由郵政機關送達者，以一般郵
    遞方式為之，以郵務人員為送達人，並準用依民事訴訟法施
    行法第三條訂定之郵政機關送達訴訟文書實施辦法，於應送
    達處所不獲會晤應受送達人時，得將文書付與有辨別事理能
    力之同居人，行政程序法第六十八條、第七十三條亦分別定
    有明文。查本件駕駛人甲○○於九十三年九月十日二十二時
    十分許，駕駛車牌號碼Ｇ八－八八○六號自用小客車，行經
    新竹市○○路與光復路因「駕車未繫安全帶」，為警依職權
    掣單舉發之事實，有經甲○○簽收之新竹市警察局竹市警交
    字第Ｅ00000000號舉發違反道路交通管理事件通知
    單一紙在卷可稽，是駕駛人甲○○違規事實堪以認定。又甲
    ○○未依規定於應到案日期前到案，交通部公路總局新竹區
    監理所新竹市監理站遂於九十四年五月九日掣開竹監新五字
    第Ｅ00000000號違反道路交通管理事件裁決書，而
    該裁決書業經該處分機關於九十四年五月十二日向甲○○戶
    籍地新竹市○○路二五○巷七○號二樓送達，由楓郡住戶
    管理委員會管理員簽收，此有甲○○之法務部戶役政個人基
    本資料查詢結果、送達證書各一紙在卷可稽。惟甲○○仍未
    依裁決繳交罰鍰，交通部公路總局新竹區監理所新竹市○○
    ○○○道路交通管理處罰條例第六十五條第一項規定自九十
    四年六月二十四日起註銷其駕駛執照至九十五年六月二十三
    日止，復有交通部公路總局新竹區監理所新竹市監理站九十
    六年三月三十日竹監新字第○九六○○○二一九四號函在卷
    可憑。是駕駛人甲○○駕駛執照業經註銷而仍駕駛大貨車之
    事實，堪以認定。
  (二)次按人民違反法律上之義務而應受行政罰之行為，法律無特
    別規定時，雖不以出於故意為必要，仍須以過失為其責任條
    件。但應受行政罰之行為，僅須違反禁止規定或作為義務，
    而不以發生損害或危險為其要件者，推定為有過失，於行為
    人不能舉證證明自己無過失時，即應受處罰，此有司法院大
    法官會議釋字第二七五號解釋及行政罰法第七條第一項可參
    。又道路交通管理處罰條例第二十一條之一係於九十年一月
    十七日增訂，同年六月一日施行，其立法目的乃鑒於大型車
    輛肇事所生之交通事故傷亡情形，多遠較單純小型車或機器
    腳踏車發生之事故嚴重，乃要求駕駛人駕駛該類車輛均必須
    具有合格之駕駛執照，加重違規者之處罰，並對於汽車所有
    人亦處以相同之罰鍰，以促使汽車所有人能善盡其查證管理
    之責任。而所謂善盡查證管理之責任，如僅以出示駕駛執照
    之方式檢查駕駛人駕照狀態而不輔以其他查詢之方式查證，
    則類同本件違規駕駛人甲○○之故意或過失隱瞞駕照被吊銷
    之情形將會不斷發生。況駕駛執照之作用僅係彰顯駕駛人有
    駕駛該類交通工具能力之證明，非謂擁有駕駛執照後即可保
    證該駕駛人自此均遵守交通規則而絕無違規駕駛之可能，否
    則道路交通管理處罰條例所定之處罰規定豈非形同具文。故
    汽車所有人如欲主張免罰，需檢附駕駛人駕照資料及駕駛人
    駕照狀態查核等資料，證明已善盡查證之注意，以確保實際
    駕駛該類車輛之人符合法定之駕駛資格，防範事故於未然。
    經查本件異議人即金盟座汽車有限公司，於雇用甲○○駕駛
    大貨車之際，僅查核郭君之國民身分證及駕駛執照，並未向
    交通部公路總局臺北區監理所去函或電詢駕駛人之持照情形
    ，此觀異議人之異議狀即明，有該異議狀一份存卷足憑，是
    以異議人金盟座公司對於所雇用駕駛之資格並未加以相當注
    意而有過失，至為顯然。是本件甲○○駕駛執照之註銷處分
    既已合法生效，業如前述，而異議人猶以其不知駕駛人甲○
    ○駕駛執照遭註銷，以圖免責，洵屬無據。
  (三)末按大貨車駕駛人駕駛執照業經註銷仍駕車者，汽車所有人
    及駕駛人各處新臺幣四萬元以上八萬元以下罰鍰，並記該汽
    車違規紀錄一次。本件原處分機關就異議人之違規行為，依
    道路交通管理處罰條例第二十一條之一第一項第一款規定裁
    處異議人罰鍰新臺幣八萬元，並吊扣汽車牌照三個月，其認
    事用法尚有未合。本件異議人執詞提出異議，雖無理由，惟
    原處分既有上開可議之處，自應由本院撤銷原處分，並依道
    路交通管理處罰條例第二十一條之一第一項第五款、第二項
    、違反道路交通管理事件統一裁罰基準表規定諭知裁處罰鍰
    新臺幣六萬元，並記該汽車違規紀錄一次。
據上論斷，應依道路交通案件處理辦法第二十條，裁定如主文。
中　　華　　民　　國　　96　　年　　10　　月　　31　　日
              　        交通法庭  法  官　張筱琪
以上正本證明與原本無異
如不服本裁定，應於送達後五日內敘明理由，向本院提出抗告狀
      　　　　　　　　　　　　    書記官　廖舜宜
中　　華　　民　　國　　96　　年　　10　　月　　31　　日
